【裁判字號】    88,訴,1945
【裁判日期】    890804
【裁判案由】    偽造有價證券等
【裁判全文】
~w2z2;臺灣高雄地方法院刑事判決~w1z1;    八十八年度訴字第一九四五號
    公  訴  人  臺灣高雄地方法院檢察署檢察官
    被      告  乙○○
    指定辯護人  甲○
右列被告因偽造有價證券等案件，經檢察官提起公訴（八十八年度偵緝字第一五二九
號），甲○判決如左：
    主  文
乙○○連續意圖供行使之用，而偽造有價證券，處有期徒刑年貳月；又動產擔保交
易之債務人，意圖不法之利益，將標的物移轉，致生損害於債權人，處有期徒刑月
。應執行有期徒刑年肆月。
    事  實
一、乙○○意圖為自己不法之所有，於民國八十八年三月一日，在高雄縣鳳山市○○
    路一七五巷五九號住處一樓客廳，徒手竊取同居共財親屬（即乙○○之夫丙○○
    之兄）丁○○所有放置抽屜內之空白支票共六張（支票號碼：ＪＤＡ00000
    00至一八三五四、一八三五八、一八三六二，付款人為高雄區中小企業銀行瑞
    祥分行，帳號三三六─五，如附表所示）及置於其他抽屜之之「保泰鮮花禮品行
    」、「丁○○」印章各一枚（非上開支票存款印鑑）。乙○○竊得上開物品後，
    基於概括之犯意，於八十八年三月上旬某日（確實日期無從稽考），為圖自己金
    錢借貸之便，遂將該二枚印章接續蓋用於如附表所示編號一至三、五及六之空白
    支票之發票人簽章欄，並於該五紙支票中如附表所示編號一、二之空白支票上，
    接續偽填發票日期分別為八十八年三月十五日及同年月十二日之面額新臺幣（下
    同）二萬元及三萬元之支票各乙紙，交付轉讓予姓名、年籍不詳之成年男子「李
    先生」，俾供渠金錢借貸之擔保。嗣於八十八年三月底某日（確實日期無從稽考
    ），因該名「李先生」之要求下，乙○○復將附表編號一、二之支票置換為附表
    編號三、五或六之空白支票二張（均已蓋用同時竊得之二枚印章印文）而交付予
    該名成年男子「李先生」。乙○○復承前揭概括犯意，於八十八年三、四月間之
    某日（確實日期無從稽考），在高雄市某地，再將如附表所示編號三、五或六之
    支票乙張（何紙支票無從稽考），偽填發票日、金額六萬元及偽蓋上揭竊得之二
    枚印章印文後，持之向不詳姓名人士借得現金五萬元。迨至同年四月十五日乙○○離家後，一名姓名、年籍不詳之自稱「王姓」男子，至高雄縣鳳山市○○路一
    七五巷五九號住處，向丁○○表示，伊有丁○○為發票人之支票二張，一張為十
    萬元，另一張係一百萬元，要求丁○○給付票款未果，然該名「王姓」男子亦未
    持任何支票前來，丁○○乃於同年月十六日夜間十一時許，在上址三樓乙○○房
    間內梳妝臺抽屜內，發覺如附表所示標號一、二之偽造支票二紙與編號四之空白
    支票一紙及上開印章二枚，始知上情，並於翌日（即八十八年四月十七日）就如
    附表所示編號一至三、五、六之支票辦理票據掛失止付，另於八十八年四月二十
    三日檢具前開二枚印章，向高雄縣警察局鳳山分局五甲派出所報案。
二、乙○○另於八十七年七月二十八日，以其所有之車牌號碼Ｅ三─五六三七號自用
    小客車，向美商花旗銀行股份有限公司高雄分公司（下稱美商花旗銀行），借貸
    四十九萬元，並以動產擔保交易法之規定，設定動產抵押權予美商花旗銀行，且
    已向高雄區監理所辦理登記，為動產擔保交易之債務人。雙方約定貸款金額分三
    十六期償還，每月一期，上開車輛存放地點，為高雄縣鳳山市○○路一七五巷五
    九號，在貸款未付清之前，上開車輛僅得依約占有使用，不得任意遷移或為其他
    處分。詎乙○○至八十八年四月二十三日止，僅繳交八期，即僅繳交十三萬二千
    零八十八元，便未再按期給付，且於同年四月中旬某日，意圖為自己不法之利益
    ，將上開車輛交由「李先生」任意處分，不知去向，致美商花旗銀行無法占有該
    車輛，依動產擔保交易法行使取償之權益。
三、案經被害人丁○○訴由高雄縣警察局鳳山分局報請暨美商花旗銀行訴請臺灣高雄
    地方法院檢察署檢察官偵查起訴。
    理  由
一、訊據被告乙○○除竊取支票之張數、偽造之張數及偽刻印章部分外均坦承不諱，
    ，核與告訴人丁○○、美商花旗銀行之代理人王集元分別於警訊、偵查及甲○審
    理中指訴情節相符，並經證人丙○○分別於偵查及甲○審理中到庭證述綦詳，並
    有真正之「保泰鮮花禮品行」、「丁○○」上開支票存款印鑑印文（見偵查卷頁
    十正面）、被告親撰之自白書（見偵查卷頁十一正面）、告訴人就如附表所示編
    號一至三、五、六之支票向高雄區中小企業銀行瑞祥分行申請「票據掛失止付通
    知書」影本乙紙、被告竊得之非上開支票存款印鑑之印章二枚（扣案，有扣押物
    品清單為憑）、如附表所示編號一、二之偽造支票原本與編號四之空白支票原本
    各乙紙（見偵查卷頁十背面）及貸款暨車輛動產抵押契約影本、動產擔保交易動
    產抵押設定登記申請書影本各乙張在卷可稽。至被告雖辯稱：渠僅竊取五張支票
    ，偽造其中四張，一張填寫三萬元、一張填寫二萬元，另二張未填寫金額云云。
    然查證人丙○○於偵查中到庭證稱：有一天晚上，被告偕同其至高雄市某地，拿
    一張面額六萬元之支票讓其背書，並將票交予他人換得現金五萬元等情（見八十
    八年十月五日偵查中訊問筆錄），證人丙○○復於甲○審理中到庭證稱︰被告偕
    同其到高雄市向陌生之四十歲左右男子借錢，被告帶一張支票，要求其背書後交
    予對方，對方即交付現金均為千元券，約幾萬元，但其不知該紙支票發票人是誰
    等語（見甲○八十九年六月十四日訊問筆錄）。故被告所辯渠僅竊得五張支票乙
    節，殊無足採。至扣案之印章二枚究係被告竊得，抑或被告另行偽刻乙節，被告
    及告訴人咸各執一詞，告訴人亦否認該二枚印章為其所有，甲○實查無其他積極
    證據足資佐認孰是孰非，自以對被告較有利之被告自白遽以認定如上。是本案事
    證已臻明確，被告犯行洵堪認定，應予依法論科。
二、被告徒手竊得如附表所示支票六紙後，復意圖供行使之用偽造如附表所示編號一
    、二及編號三、五或六之支票三紙，又為動產擔保交易之債務人，意圖不法之利
    益，將標的物移轉予不詳姓名、年籍之「李先生」，致生損害於債權人，核渠所
    為，係犯刑法第三百二十條第一項之普通竊盜罪、同法第二百零一條第一項之偽
    造有價證券罪及動產擔保交易法第三十八條之罪。渠行使偽造有價證券之輕行為
    ，應為偽造有價證券之重行為所吸收，均不另論罪。又按連續犯之成立，客觀上
    須數行為，在時間差距上，可以分開，各具獨立性，每次行為均可獨立成罪，構
    成同一罪名，始足當之；如數行為於同時同地或密切接近之時地實施，侵害同一
    之法益，在時間差距上難以分開，則屬於包括一罪之接續犯，而同時偽造同一被
    害人之多張支票時，其被害法益仍僅其一，不能遽以偽造之支票張數，計算其被
    害法益（最高法院七十三年臺上字第三六二九號判例意旨參照），本案被告先於
    八十八年三月上旬某日（確實日期無從稽考），偽造如附表所示編號一、二之支
    票各乙紙等情，應屬時間密接所為之接續犯，尚不能成立連續犯。至此部分犯行
    ，與被告復於八十八年三、四月間之某日，在高雄市某地，偽造如附表所示編號
    三、五或六號支票乙紙等犯行，時間緊接，所犯係犯罪構成要件相同之罪，顯係
    基於概括犯意為之，為連續犯，應依刑法第五十六條之規定以一罪論，並依法加
    重其刑。渠所犯竊盜罪及偽造有價證券罪間，有方法與目的之牽連關係，應依刑
    法第五十五條之規定，從一重之偽造有價證券罪處斷。另渠所犯偽造有價證券罪
    及動產擔保交易法第三十八條罪間，犯意各別，行為互殊，罪名有異，應予分論
    併罰。爰審酌被告時值青壯年，不思循合法正當途徑獲得財富，竟因一己之私，
    竊得同居共財親屬支票而加以偽造後，持以供金錢消費借貸之擔保，且就已設定
    動產抵押之標的物，亦率而交付任由其他債權人取走，面對解決債務問題之心態
    可議，惟念及渠犯罪後大致坦承犯行，態度尚可，渠前未曾有何刑事案件前案紀
  錄，有甲○被告全國前案紀錄表乙紙在卷可按等一切情狀，量處如主文所示之刑
    ，並定其應執行之刑。至扣案之印章二枚雖為被告供犯罪所用之物，惟被告亦否
    認為渠所有在卷，爰不另為沒收之諭知。而如附表所示編號一至三及五、六號支
    票發票人欄上之偽造印文，其中編號三、五、六之支票固未扣案，惟尚難遽認業
    已滅失，均依刑法第二百十九條之規定，不問屬於犯人與否，併予宣告沒收。
三、公訴意旨另以被告尚有偽造如附表所示編號三、五或六之支票二紙乙節，惟此部
    分犯情，被告僅供承：渠祇偽蓋印文於其上，並未填具發票日及金額等語在卷，
    矧以上開支票付款人高雄區中小企業銀行瑞祥分行函稱：如附表所示編號三、六
    支票二紙截至八十九年一月七日為止，尚未回籠，另如附表所示編號五之支票，
    發票金額六萬元，發票日為八十八年三月十二日，已於八十八年四月二十二日，
    由執票人持之向世華聯合商業銀行前鎮分行提示，因掛失空白票據而遭退票，此
    有高雄區中小企業銀行瑞祥分行八十八年十二月二日（八八）高銀總瑞字第八九
    號函、八十九年一月七日（八九）高銀總瑞字第六號函檢附之高雄市票據交換所
    退票理由單影本乙紙附卷足憑；又經世華聯合商業銀行前鎮分行亦無法提供該紙
    遭退票之支票資料，有該行八十九年一月二十五日（八十九）世前鎮字第○○○
    三號函在卷可考。職是之故，被告僅偽蓋扣案二枚印章於二紙如附表所示編號三
    、五或六支票之上，該二紙支票應尚未完成發票行為，被告行為僅止於偽造未遂
    階段，而刑法偽造有價證券罪並無處罰未遂之規定，此外，委查無其他積極證據
    足認被告有此部分偽造有價證券犯行，應認被告此部分犯行不能證明，原應為無
    罪判決之諭知，惟此部分罪嫌，與前揭有罪部分有連續犯之裁判上一罪關係，爰
    不另為無罪判決之諭知。
據上論斷，應依刑事訴訟法第二百九十九條第一項前段，動產擔保交易法第三十八條
，刑法第十一條前段、第五十六條、第二百零一條第一項、第三百二十條第一項、第
五十五條、第五十一條第五款、第二百十九條，罰金罰鍰提高標準條例第一條前段，
判決如主文。
本案經檢察官莊榮松到庭執行職務。
中      華      民      國    八十九    年      八      月      四      日
                                  臺灣高雄地方法院刑事第四庭
                                      法  官
如不服本判決，應於判決送達後十日內，向甲○提出上訴狀。
附表︰
┌────────────────────────────────────┐
│以下支票付款人為高雄區中小企業銀行瑞祥分行，帳號：三三六─五號，發票人為│
│郭慶裕                                                                  │
├────┬─────────┬──────────┬──────────┤
│編    號│支   票   號   碼 │發  票  日（民國）  │票面金額（新臺幣）  │
├────┼─────────┼──────────┼──────────┤
│   一   │ＪＤＡ○○一八三五│八十八年三月十五日  │二萬元              │
│        │一                │                    │                    │
├────┼─────────┼──────────┼──────────┤
│   二   │ＪＤＡ○○一八三五│八十八年三月十二日  │三萬元              │
│        │二                │                    │                    │
├────┼─────────┼──────────┼──────────┤
│   三   │ＪＤＡ○○一八三五│不詳                │不詳      │
│        │三                │                    │                    │
├────┼─────────┼──────────┼──────────┤
│   四   │ＪＤＡ○○一八三五│無（空白）          │無（空白）          │
│        │四                │                    │                    │
├────┼─────────┼──────────┼──────────┤
│   五   │ＪＤＡ○○一八三五│八十八年三月十二日  │六萬元              │
│        │八                │                    │                    │
├────┼─────────┼──────────┼──────────┤
│   六   │ＪＤＡ○○一八三六│不詳                │不詳                │
│        │二                │                    │                    │
└────┴─────────┴──────────┴──────────┘
附錄本案論罪科刑法條全文︰
刑法第三百二十條第一項
  意圖為自己或第三人不法之所有，而竊取他人之動產者，為竊盜罪，處五年以下有
  期徒刑、拘役或五百元以下罰金。
刑法第二百零一條第一項
  意圖供行使之用，而偽造、變造公債票、公司股票或其他有價證券者，處三年以上
  十年以下有期徒刑，得併科三千元以下罰金。
動產擔保交易法第三十八條
  動產擔保交易之債務人，意圖不法之利益，將標的物遷移、出賣、出質、移轉、抵
  押或為其他處分，致生損害於債權人者，處三年以下有期徒刑、拘役或科或併科六
  千元以下之罰金。


司法院資訊處製作；財團法人民間司法改革基金會備份。
